臺灣新竹地方法院民事裁定
110年度破字第5號
聲  請  人  彭宜齡（原名彭琇鎂）

相  對  人  孫祥崴（原名孫國樑）

上列當事人間宣告破產事件，本院裁定如下：
    主  文
聲請駁回。
程序費用由聲請人負擔。
    理  由
一、本件聲請意旨略以：相對人積欠聲請人代墊未成年子女扶養
    費新臺幣（下同）974,103元及侵權行為損害賠償30萬元，
    經聲請人聲請強制執行查封相對人如附表編號3、4所示之不
    動產（下稱系爭不動產），惟系爭不動產上有設定第三人合
    迪股份有限公司（下稱合迪公司）第一順位最高限額抵押權
    960萬元，系爭不動產鑑價後僅5,550,270元，不足清償優先
    債權及強制執行費用而無拍賣實益，聲請人無奈只好聲請改
    發債權憑證。是相對人不但積欠聲請人鉅額款項，更積欠合
    迪公司購買遊覽車的鉅額款項，相對人不能清償債務，已至
    為明灼，聲請人既為債權人之一，而債務人又無力清償債務
    ，為此，依破產法第1條、第57、58條之規定聲請宣告相對
    人破產等語。
二、按因破產財團之管理變價及分配所生之費用及破產管理人之
    報酬，為財團費用。財團費用，應先於破產債權，隨時由破
    產財團清償之。在破產宣告前，對於債務人之財產有質權、
    抵押權或留置權者，就其財產有別除權；有別除權之債權人
    ，得不依破產程序行使其權利，破產法第95條第1 項第1 、
    3 款、第97條、第108 條分別定有明文。又按破產程序為債
    務人不能清償其債務時，為使多數債權人獲得平等滿足，並
    兼顧債務人之利益，而就債務人之總財產，由法院參與之一
    般強制執行程序之謂，如構成破產財團之債務人財產，明顯
    不足清償破產財團費用及財團債務時，依破產法第148 條規
    定，法院於宣告破產後，隨即須宣告破產程序終止，此無異
    徒增破產程序及費用之浪費，且對債務人及其他債權人無益
    ，故若有此情狀，聲請宣告破產即無實益，仍應以裁定駁回
    破產宣告之聲請（司法院25年院字第1505號解釋及最高法院
    86年度台抗字第479號裁定、98年度第4 次民事庭會議決議
    參照）。 
三、經查：
㈠、聲請人主張其對相對人有974,103元及自民國107年6月1日起
    至清償日止，按年息百分之5計算之利息，暨30萬元及自108
    年6月25日起至清償日止，按年息百分之5計算之利息之債權
    ，經聲請強制執行全數迄未受償等事實，業據其提出本院10
    7年度家親聲字第76號、家親聲抗字第31號民事裁定、108年
    度竹北簡字第229號民事簡易判決、確定證明書及本院108年
    8月20日新院平108司執文字第16155號債權憑證等件為憑（
    見本院卷第15至47頁），相對人對此亦不爭執，自堪信為真
    。
㈡、經本院依職權調查相對人109年度財產所得資料，其所得為11
    6,954元，名下有系爭不動產，此有財政部北區國稅局竹北
    分局110年8月3日北區國稅竹北綜字第1102197929號函暨其
    所附相對人109年度綜合所得稅各類所得資料清單、全國財
    產稅歸戶財產查詢清單等在卷供參（見本院卷第113至117頁
    ）。其次，經本院向相對人投保之壽險公司查詢，相對人對
    於全球人壽保險股份有限公司有5,470元之保單債權，亦經
    全球人壽保險股份有限公司於110年8月10日以全球壽（保全
    ）字第1100810002號函覆明確（見本院卷第121、123頁）。
    再者，系爭不動產前經聲請人聲請強制執行時，經鑑價結果
    為5,550,270元乙情，有聲請人所提本院民事執行處108年7
    月3日新院平108司執文字第16155號函存卷可查（見本院卷
    第49頁），是相對人可供清償債務之財產，即為附表資產核
    算之價額5,672,694元。此外，相對人除積欠聲請人債務外
    ，並以其所有如附表編號3、4之系爭不動產為合迪公司設定
    擔保債權金額960萬元之最高限額抵押權，此有聲請人所提
    合迪公司於另案函覆之資料（含系爭不動產他項權利證明書
    、抵押權設定契約書、撥款明細、收款明細）等為證（見本
    院卷第51至65頁），俱見系爭不動產顯然不足清償抵押權人
    之抵押債權，則系爭不動產經抵押權人行使別除權後，已無
    餘額可供清償財團費用及財團債務。
㈢、次按，法院為破產宣告時，應選任破產管理人；破產管理人
    之報酬，由法院定之，破產法第64條、第84條分別定有明文
    ，第84條之規定，於監查人準用之（同法第128 條）。是如
    宣告破產，必須支付破產管理人及監查人之報酬。又「左列
    財產為破產財團：破產宣告時屬於破產人之一切財產，及
    將來行使之財產請求權。」，破產法第82條第1 項第1 款定
    有明文，附表編號3、4所示系爭不動產雖設有抵押權，然既
    為相對人所有，依上開規定，於宣告破產時自應列為破產財
    團。至破產管理人之報酬，參考依財政部110年2月1日台財
    稅字第10904650720號令所發布「稽徵機關核算109 年度執
    行業務者收入標準」第1 條規定，律師擔任破產管理人案件
    係按標的物財產價值9 ％計算收入標準，依此計算之結果，
    破產管理人之報酬約需510,542元（計算式：5,672,694×9％＝
    510,542，元以下四捨五入），而破產監查人亦為破產程序
    所需備，監查人報酬既準用破產管理人報酬，則兩者之報酬
    之需即逾100萬元，遠逾附表編號1所示109年度所得給付總
    額116,954元，及編號2所示保單解約金5,470元。而相對人
    所有如附表編號3、4所示系爭不動產，債權人行使別除權後
    ，尚不足清償抵押債權，另名下僅有如附表編號1所示109年
    度所得給付總額116,954元及5,470元為相對人保險契約終止
    後保險公司擬給付之金額，已如上述，堪認其所有之財產，
    於扣除上揭財團費用後，並無餘額可供組成破產財團，不能
    清償任何破產債務，聲請人尚無於破產程序受分配之可能，
    此與破產制度之本旨不符，揆諸破產法第148 條規定旨趣，
    即難認本件有進行破產程序之實益及必要。從而，聲請人聲
    請宣告相對人破產為無理由，不應准許。
四、據上論結，本件聲請人之聲請為無理由，依破產法第5條，
    民事訴訟法第95條、第78條，裁定如主文。
中　　華　　民　　國　　110 　年　　12　　月　　8 　　日
                  民事第一庭    法　官　蔡欣怡
以上正本係照原本作成。　　　　　　　　　
如對本裁定抗告須於裁定送達後10日內向本院提出抗告狀，並繳
納抗告費新臺幣1,000 元。 
中　　華　　民　　國　　110 　年　　12　　月　　8 　　日
                                書記官  謝國聖
附表：
編號 資產清冊 現值金額 （新臺幣） 1 109年度所得 116,954元 2 保單（全球人壽保險股份有限公司） 5,470元 3 新竹縣○○市○○○段○○○○段00000地號土地（權利範圍1/2） 4,931,355元 4 新竹縣○○市○○○段○○○○段00000地號土地（權利範圍1/2） 618,915元 合計：5,672,694元